臺灣板橋地方法院民事判決　　　　　　　 96年度訴字第349號
原　　　告　甲○○
訴訟代理人　徐光佑律師
複代理人　　林長泉律師
被　　　告　乙○○
　　　　　　　　　　　號3樓
上列當事人間請求損害賠償事件，經本院於民國96年9 月21日言
詞辯論終結，判決如下：
    主      文
被告應給付原告新臺幣貳拾萬零壹佰元及自民國九十六年六月
七日起至清償日止，按週年利率百分之五計算之利息。
原告其餘之訴駁回。
訴訟費用由被告負擔十分之二，餘由原告負擔。
本判決第一項於原告以新臺幣柒萬陸仟柒佰元為被告供擔保後，
得假執行；但被告如於執行標的物拍定、變賣或物之交付前，以
新臺幣貳拾萬零壹佰元為原告預供擔保，或將請求標的物提存
，得免為假執行。
原告其餘假執行之聲請駁回。
    事實及理由
一、原告主張：
  (一)緣原告於民國94年1 月1 日向被告以新臺幣（下同）70萬元
    承受台北縣板橋市○○路216 巷148 號地下一樓及地上一、
    二樓之「台北縣私立比爾托兒所」（下稱比爾托兒所）。乃
    被告隱匿托兒所負責人變更時，地下室不得續收幼兒之法令
    規定，且一再吹噓該托兒所現在人數逾50人（實僅30多人）
    ，經營有利可圖等語，致使原告不查，誤以為仍可依現狀承
    接繼續經營，而允付上揭高額之權利金。豈詎於原告支付權
    利金並於裝潢繼續營業後，始發現：1.該托兒所之地下室已
    不得繼續招生學生作為教學使用，僅能作為行政及儲藏使用
    ，現行坪數立案幼兒人數僅能收納30多名，不可能收納被告
    所吹噓之50名以上學生；2.且移交之車輛已逾齡需報廢，不
    得作為接送幼兒使用；而按因故意或過失，不法侵害他人之
    權利者，負損害賠償責任，民法第184 條定有明文。本件被
    告以上揭欺詐之手法，致使原告陷於錯誤而與被告簽立合約
    ，原告並交付70萬元權利金及裝潢，過戶登記等費用，致原
    告受有損害，是被告不法侵害原告之財產權，自應依民法第
    184 條損害賠償責任。
  (二)再查，債權人於有民法第226 條之情形時，得解除其契約；
    因可歸責於債務人之事由，致給付不能者，債權人得請求賠
    償損害，民法第256 條暨第226 條第1 項分別定有明文。經
    查本件被告所答應交付之地下室及娃娃車事後均無法供作托
    兒所使用，而此情形與原告當初買受該託兒所時與被告約定
    之條件不符，且無法補正，屬給付不能，故原告特以96年8
    月13日所提準備書狀為解除契約之意思表示，向被告主張解
    除契約，則本件契約既經解除，被告亦應依上揭民法第226
    條規定，對原告負損害賠償責任，及民法第259 條返還其所
    受領之上揭權利金70萬元。何況本件上揭地下室不得續收幼
    兒之法令規定，為客觀之不能給付，是依民法第246 條第1
    項規定，兩造所簽立之轉讓契約，係以不能之給付為契約之
    標的者，其契約為無效。從而本件系爭契約，既為無效，原
    告自得依民法第179 條不當得利規定，請求被告返還原告所
    給付之權利金70萬元，併予敘明。
  (三)而查，損害賠償，除法律另有規定或契約另有訂定外，應以
    填補債權人所受損害及所失利益為限，民法第216 條第1 項
    定有明文。是本件被告依上揭侵權行為、不當得利及債務不
    履行等規定，自應返還其所受利益及負損害賠償責任，其詳
    如下：
  1.頂讓所交付之權利金70萬元。
  2.重新裝潢所花費之費用97,750元（63,000＋36,750＝97,75
    0） 。
  3.過戶登記費用，被告依約定應分攤2分之1；即1萬元。
  4.原告應收而未收之損失，即應歸屬94年1 月之註冊費55,050
    元。（說明如下：幼兒部已於93年8 月開學時預收整學期
    93 年8月至94年1 月，共計6 個月合計269,100 元，其應歸
    屬1 月之金額，計算方式為269,100 ÷6 個月＝44,850元）
    。安親班已於93年9 月開學時預收整學期93年9 月至94
    年1 月，共計5 個月合計51,000元，其應歸1 月之金額計算
    方式為51,000÷5 個月＝10,200元）。
    以上各項合計862,800元。
  (四)又查，被告於頂讓比爾托兒所後，另受原告僱用於托兒所任
    職主任負責收受學費及園務工作，為從事業務之人。詎其基
    於意圖為自己不法所有之概括犯意，利用職務之便，連續於
    94 年2月間，連續多次將代原告向比爾托兒所家長收取之94
    年2 月份註冊費、學費總計23萬100 元，以變易持有為所有
    之意思，予以侵占入己，致原告受有損害，凡此有檢察官之
    起訴書為憑。是原告就此部分損害，自亦得依民法第184 條
    第1 項規定，請求被告負損害賠償責任。而原告於起訴狀中
    原僅請求就94年1 月之註冊費51,438元及94年2 月學費20萬
    元，經原告詳查及檢察官查明後，確認其金額分別如上所述
    ，原告爰依法予以擴張此部分請求。
  (五)是以上各項合計其1,092,900 ，原告爰依上揭侵權行為及債
    務不履行之規定，請求被告依法給付，並聲明：(一)被告應給
    付原告1,092,900 元及自96年5 月29日所提準備書狀繕本送
    達被告翌日起至清償日止，按年息5%計算之利息。(二)原告願
    供擔保請准宣告假執行。
二、被告辯稱：
  (一)被告於93年12月31日將比爾托兒所頂讓給原告，並於94年1
    月13日至法院公證。94年1 月1 日原告告知因人手不足，暫
    由被告繼續留任協助行政園務各項事宜，並於1月 底正式聘
    任被告為該園主任，接任期間因理念不合，被告早已口頭請
    辭，並於3 月初正式離職。2 月中旬年後，由訴外人吳孟娟
    擔任比爾托兒所主任，並將所有園務交由吳孟娟處理，原告
    並調派被告至分校愛的資優園上班。
  (二)被告並無吹噓比爾托兒所立案人數，該立案人數確實為50人
    ，其立案證書記載地下室是可以營業，被告不知法令已修改
    ，地下室還是可以使用，只是面積改變而已。
  (三)娃娃車因年限較長，早在前些年行照已變更為被告私人所有
    ，變更前原告也看過行照內容，原告並親自將所有證件交與
    司機至監理所辦理各項變更手續。該車輛因不符娃娃車使用
    年限標準，所以在資產目錄表上未登記車輛一台（車子為額
    外贈與，不含在資產目錄內）。
  (四)據查後發現原告因經營不善，加上房東因債務問題將房屋出
    售，在合約其未滿下與原告解約，使原告無法繼續經營（房
    東因地緣關係良好，原告不敢告他），如有交接不清楚，不
    可能於經營11個月後察覺，原告因自己無法告房東，想盡辦
    法污衊被告，且前後所供侵占數據一再更改，分明因經營不
    利想盡辦法取回投資金額。
  (五)頂讓金70萬元部分，但原告之後所付之總金額為68萬元，已
    先扣除過戶之登記費用。
  (六)被告收取小朋友之費用只到93年12月31日，公證書上記載明
    確，何來93年8 月至94年1 月幼兒部及安親部之費用呢？被
    告知道原告要頂讓時，就沒有預收費用。
  (七)94年1 月被告正式將比爾托兒所頂讓給原告經營，之後家長
    知道所長及老師陸續換人，所以將幼生轉學，收費狀況不如
    預期，以致原告污衊被告將註冊費占為己有。原告請求94年
    1 月之註冊費51,438元如何計算？94年2 月份學費20萬元何
    來？
  (八)94年2 月14日以後比爾托兒所費用確由吳孟娟經手，吳孟娟
    因告知被告於2 月底交接帳務，被告白天忙於園務，故於下
    班時將帳務及其他文件帶回家處理，因文件及其他物品放置
    於機車上，途中下車買東西，回頭來私人物品及帳冊全數不
    見，隔天上班馬上告知原告及吳孟娟，並從電腦上將2 月份
    收費重新擬一份（當時所收費用除帳冊本外，還紀錄在電腦
    上，電腦為原告資產目錄上所有，被告沒有備份檔案）。94
    年2 月14日以後之帳冊上還有被告筆跡，是因被告依照電腦
    所紀錄之費用一併抄寫下來，如當初帳務真有問題，也不可
    能經營11個月後才告被告侵占。又如吳孟娟未經手2 月14日
    以後之費用，原告怎知費用有誤，收入不足？更何況原告1
    月份就開始收註冊費，而非2 月份才收，2 月份收入減少係
    因學生流失所致，被告交予原告之費用，原告均未給被告簽
    收單，此為被告最大疏失的地方，此部分被告無法提供對被
    告有利之證據。
  (九)並聲明：原告之訴及假執行之聲請均駁回。
三、本件原告主張，被告於94年1 月1 日以70萬元將位於台北縣
    板橋市○○路216 巷148 號地下一樓及地上一、二樓之「台
    北縣私立比爾托兒所」轉讓予原告，惟比爾托兒所之地下室
    已不得作為教學使用，僅能作為行政及儲藏使用，上開建物
    現行坪數立案幼兒人數已不能達到被告原立案時之50人，及
    被告移交之車輛已逾齡需報廢，不得作為接送幼兒使用；被
    告於轉讓比爾托兒所後，另受原告僱用於托兒所任職主任負
    責收受學費及園務工作等情，業據提出讓渡證書、台北縣私
    立比爾托兒所經營權轉讓契約書、兒童及少年福利機構設置
    標準等件為證，並為被告所不爭執，堪採信為真實。
四、按侵權行為所發生之損害賠償請求權，以加害人有故意或過
    失不法侵害他人權利，致被害人受有損害，且加害行為與損
    害須有因果關係為其成立要件，若其行為並無故意或過失，
    或損害之發生與有責任原因之事實二者間並無相當因果關係
    ，即難謂有損害賠償請求權存在（最高法院49年台上字第
    2323號、54年台上字第1523號、48年台上字第481 號判例意
    旨參照）。本件原告主張被告係故意隱匿比爾托兒所負責人
    變更時，地下室不得續收幼兒之法令規定，且一再吹噓比爾
    托兒所現在人數逾50人（實僅30多人），經營有利可圖，致
    使原告不查，誤以為仍可依現狀承接繼續經營，而允付高額
    之權利金，且被告隱匿移交之車輛已逾齡需報廢，不得作為
    接送幼兒使用，致使原告陷於錯誤而與被告簽立合約等情，
    為被告所否認，並辯稱：其並無吹噓比爾托兒所立案人數，
    其立案人數確實為50人，且地下室可以經營，其並不知法令
    已修改，地下室仍可使用，只是面積改變，另於娃娃車變更
    為原告名義前，原告已看過該車行照內容，原告並親自將所
    有證件交與司機至監理所辦理各項變更手續等語。經查：原
    告所提內政部93年12月23日台內童字第0930093783號令公布
    之兒童及少年福利機構設置標準第8 條故規定：「托育機構
    應有固定地點及完整專用場地，其使用建築物樓層除專辦課
    後托育中心得使用地面樓層一樓至四樓外，以使用地面樓層
    一樓至三樓為限，並得報請主管機關許可，附帶使用地下一
    樓作為行政或儲藏等非兒童活動之用途。」是依上開規定，
    地下一樓並非完全不得作為經營托兒所之用，僅其使用應經
    許可，其使用方式受到限制。而按公法對買賣標的之使用有
    限制之規定存在時，基於「人民對於國家不得以自己不知有
    法規存在而有所主張」之原則，買受人應有探知公法上使用
    限制之義務，除有反證外，買受人被推定就瑕疵之存在為明
    知（黃茂榮著「買賣法」第240 、241 頁參照）。本件原告
    自承其向被告頂讓比爾托兒所之前即有在經營托兒所，並稱
    社會局之法規常常在改等語，是應推定原告明知上開規定存
    在，原告主張其頂讓比爾托兒所時，並不知法令變更，因而
    受被告故意隱匿詐騙，自應由原告就此負舉證之責，然原告
    並未能提出證據證明。再者，上開兒童及少年福利機構設置
    標準係於原告頂讓比爾托兒所前9 天公布，是如原告主張其
    不知法規已修改而頂讓比爾托兒所為可信，則被告辯稱其亦
    不知法令已修改，故無故意隱匿該法令變更之情事亦應屬可
    採。又被告設立比爾托兒所時之收托人數確實可達50人，其
    經許可之設立地點包含台北縣板橋市○○路216 巷148 號地
    下一樓及地上一、二樓，此有被告所提臺北縣政府托兒機構
    北府兒福字第1032號立案證書影本1 紙在卷足憑，並為原告
    所不爭執。再參諸原告所提出兩造所簽立台北縣私立比爾托
    兒所經營權轉讓契約書（原證一；附於本院卷第6 頁）內容
    ，僅記載原告所受讓者為比爾托兒所之經營權及園內一切軟
    、硬體設施、娃娃車一部等，兩造並未另就該地下一樓之使
    用方式、娃娃車之車齡、品質等為特別之約定。而原告就其
    主張被告有故意隱匿比爾托兒所負責人變更時，地下室不得
    續收幼兒之法令規定，及一再吹噓比爾托兒所現在人數逾50
    人等情，復未能舉證以實其說，是被告與原告簽約之初，以
    其現有之經營狀態及器材設備頂讓與原告，並已依約履行比
    爾托兒所經營權之轉讓及其他設備與娃娃車之移交轉讓，即
    不能認有何故意不法侵害原告權利之情事。故原告基於侵權
    行為之法律關係，請求被告賠償其頂讓之權利金70萬元、重
    新裝潢所花費之費用97,750元、過戶登記費用1 萬元、94年
    1 月之註冊費55,050元，即屬無據。
五、再按「債務不履行包括給付不能、給付遲延及不完全給付三
    種，其形態及法律效果均有不同。所謂給付不能，係指依社
    會觀念，其給付已屬不能者而言。」（最高法院93年度台上
    字第42號裁判要旨參照）、「所謂不完全給付係指債務人雖
    為給付，然給付之內容並不符合債務本旨而言；如債務人根
    本未為給付，其給付已陷於不能者，是為給付不能，給付若
    仍可能，則為遲延給付。」（最高法院82年度台上字第2364
    號裁判要旨參照）。本件依原告所提出之兩造於94年1 月1
    日所簽訂「台北縣私立比爾托兒所經營權轉讓契約書」（原
    證一；附於本院卷第6 頁）內容，原告所受讓者，為台北縣
    私立比爾托兒所之經營權及園內一切軟、硬體設施、娃娃車
    一部等。而該托兒所自94年1 月1 日起已經被告交付原告接
    手經營，園內一切設施及娃娃車一部，亦經被告依現況交付
    原告，已如前述。而原告所提兩造簽訂之讓渡證書（原證一
    ；附於本院卷第5 頁）亦載明已銀貨兩訖，毫無短欠等內容
    。是被告已依上開契約書簽立當時標的物之現況為交付，自
    無給付不能之情形。至原告主張：被告所答應交付之地下室
    及娃娃車事後均無法供作托兒所使用，此與原告當初買受該
    托兒所時與被告約定之條件不符一節，並未能舉證證明兩造
    間有此約定，且給付內容不符債務本旨，此非屬債務不履行
    中之給付不能。故原告主張系爭比爾托兒所轉讓契約已因可
    歸責於債務人之事由致給付不能，自屬無據。其以此為由而
    解除系爭比爾托兒所轉讓契約，亦不發生契約解除之效力。
    從而，原告並依民法第259 條、第179 條規定，請求被告返
    還其頂讓之權利金70萬元、重新裝潢所花費之費用97,750元
    、過戶登記費用1 萬元、94年1 月之註冊費55,050元，亦無
    理由，應予駁回。
六、原告另主張：被告於轉讓比爾托兒所後，即受原告僱用於托
    兒所任職主任負責收受學費及園務工作，為從事業務之人。
    詎其基於意圖為自己不法所有之概括犯意，利用職務之便，
    於94年2 月間，連續多次將代原告向比爾托兒所學生家長收
    取之94年2 月份註冊費、學費總計23萬100 元侵占入己，致
    原告受有損害一節，業經提出台灣板橋方法院檢察署檢察官
    95 年 度偵字第11882 號起訴書影本等件為證。被告對於其
    於比爾托兒所轉讓予原告經營後，並即受僱於原告擔任比爾
    托兒所之主任，負責向家長收取費用、處理園務，及將收取
    之費用交予原告，並負責製作月費收入月報表及填載現金帳
    等事實並不爭執。惟否認有侵占上開款項，並辯稱：自92年
    2 月14日起，比爾托兒所的費用就由訴外人吳孟娟經手，後
    因吳孟娟因告知被告於2 月底交接帳務，被告於下班時將帳
    務及其他文件帶回家處理，因文件及其他物品放置於機車上
    ，途中下車買東西，回頭來私人物品及帳冊全數不見，隔天
    上班馬上告知原告及吳孟娟，並從電腦上將2 月份收費重新
    擬一份，94年2 月14日以後之帳冊上還有被告筆跡，是因被
    告依照電腦所紀錄之費用一併抄寫下來等語。惟查：
  (一)本件原告以被告侵占上開款項為由，對被告提出刑事告訴，
    業經台灣板橋方法院檢察署檢察官以95年度偵字第11882 號
    一案提起公訴，並經本院96年度易字第82號一案判處被告有
    罪，有上開刑事判決書附卷可稽，且經本院調閱上開刑事卷
    無誤。
  (二)原告於上開刑事案件第一審審理中為證人時證稱：
  1.我在93年12月30日、94年1 月1 日頂讓被告所有的「臺北縣
    私立比爾托兒所」經營權，並簽訂讓渡契約書、買賣契約書
    各1 份；94年1 、2 月間，我請被告繼續當比爾托兒所的主
    任，94年3 月將被告調到我所經營位於臺北縣板橋市○○路
    325 巷41號之愛的資優托兒所（下稱「愛的資優托兒所」）
    ，被告在94年3 月7 日才離職。94年1 、2 月間比爾托兒所
    的學費都是由被告收取，從94年3 月開始才是由新的主任吳
    孟娟收取。我們托兒所的學制，是從每年的8 月1 日到次年
    的1 月31日是上學期，下學期是從2 月1 日到7 月31日。每
    學期固定要繳註冊費跟教材費，在學期開始收取，每個月另
    收月費5,000 到5,500 元不等。被告每天收到的學費、月費
    都要送到「愛的資優托兒所」交給我，並連同學費袋、月費
    收入月報表、現金帳一起給我，由我一一核對，並在月費收
    入月報表、現金帳的簽收人欄上蓋章，學費袋則不會蓋章。
    學費袋、月費收入月報表、現金帳平時是放在被告那裡，被
    告每天將錢交給我，我核對無誤蓋完章後，學費袋、月費收
    入月報表、現金帳就會還給被告保管。我收的學費，不一定
    每天存入銀行，但一定會記載在我的筆記本上。被告並非一
    直到月底才給我月報表，如果月底才把月報表給我的話，我
    平時收款根本無法核對，我也不可能拿小朋友的點名單核對
    金額，因為每個小朋友收的月費金額不一樣，而且點名單都
    放在各班。
  2.後來新的主任吳孟娟於94年2 月14日到任比爾托兒所，我要
    被告交接比爾托兒所的帳冊跟收據給吳孟娟，被告說她還沒
    整理好，結果被告拖到94年3 月初，才重新寫一本現金帳及
    月報表，要吳孟娟簽收；但吳孟娟不敢收，因為吳孟娟並沒
    有收94年2 月份的學費。後來吳孟娟打電話跟我說，被告舊
    的現金帳冊通通都不見了，她不敢簽收，叫我直接跟被告交
    接。後來被告說94年2 月份的月報表不見了，94年1 月1日
    開始的現金帳也不見了，學費袋有些也不見了；被告就拿新
    的現金帳及94年2 月份的月費收入月報表給我。我以往每收
    一筆月費，都會在月費收入月報表簽收人欄逐筆蓋章，但是
    被告交給我的94年2 月份的月費收入月報表、現金帳都是新
    的，上面沒有我的核章，我沒有辦法，我就跟被告說要提出
    收據來核對，結果被告說她都沒有開收據給家長。
  3.94年份的現金帳是新的一本，其中94年1 月份的現金帳雖然
    不見了，但先前被告交給我的94年1 月份月費收入月報表在
    我這裡，我的筆記本也有收款紀錄，經核對94年1 月份的帳
    目是正確的；所以在94年3 月份時，我有在被告提出那本新
    的現金帳上補簽在1 月的部分，表示認可。
  4.但94年2 月份，我依照我自己記載的收款筆記本，跟被告提
    出新的94年2 月份的月費收入月報表、及被告所謄的新的現
    金帳來核對，我的筆記本是記載94年2 月2 日收9,200 元，
    2 月4 日收17,000元，2 月15日收13,800元，2 月17 日 收
    10,250元，2 月22日收20,000元，所以我2 月份總共只收了
    70,250元。因為94年2 月份我們另外有收下學期的註冊費，
    所以我認為所收的學費不應該這麼少。而依被告所提出新的
    94年2 月份比爾托兒所的月費收入月報表，總收入為245,15
    0 元，另有被告記載的室內鞋800 元；但據我向家長調查，
    學童陳景輝有另繳延拖費3,700 元，學童黃子耀另有室內鞋
    費用200 元，被告未記載於該2 月份的月報表，以上共計
    249,850 元。94年2 月份安親班的收費則如被告提出新的月
    報表所記載的55,200元。至於學童黃筱涵的費用5,700 元、
    學童李姵如的費用2,100 元，是交給張玲維，張玲維沒有交
    到我這邊，後來有查出來追回來，這兩筆款項與被告無關，
    我也已經將上開兩筆款項扣除。所以我認為被告侵占的金額
    ，是94年2 月份的托兒所月費加上安親班月費再扣掉被告交
    付給我的錢，即249,850+55,200=305 ,050 元，再扣除被告
    給我的70,250元，總共侵占234, 800元。
  5.被告說94年2 月份比爾托兒所的學費及月費是由吳孟娟負責
    收取，但94年2 月14日吳孟娟才到任，被告是94年3 月1日
    以後才到「愛的資優托兒所」報到，是因為我發現被告有問
    題才把她調到愛的資優托兒所那邊，吳孟娟於94年2 月14
    日到任時，被告不可能馬上把園務交接給吳孟娟，因為家長
    都不認識吳孟娟，也不會交錢給吳孟娟。而被告一直拖到94
    年3 月初才用新的現金帳冊、月費收入月報表交出來，謊稱
    2 月份舊的現金帳冊、月費收入月報表全部遺失等語明確（
    見前開刑事第一審卷第83-89 頁）。
  (二)原告前開證言，核與證人吳孟娟於前開刑事案件第一審審理
    中證稱：告訴人甲○○（即本件原告）是94年2 月14日派我
    去接比爾托兒所主任一職，我是94年2 月14日去上班的；我
    94年2 月14日過去時，園長甲○○要我與被告交接，被告當
    時還在比爾托兒所那邊，我一到那邊就覺得被告不想過去本
    部（即「愛的資優托兒所」），被告就什麼東西都不跟我講
    ，一直講些有的沒的，讓我感覺她想一直留在比爾托兒所。
    後來園長甲○○要被告在94年2 月底跟我交接清楚，結果有
    一天我與被告要去縣政府開會，並請領教育券時，被告跟我
    說帳冊通通不見了，隔沒多久，被告就自己再寫了一份帳冊
    ，叫我簽收；因為94年2 月份的學費等費用，仍然是由被告
    收取，帳目不清，我不敢跟被告交接。而且之前我還有看到
    被告在記載舊的現金帳、月費收入月報表，沒想到隔兩天被
    告就說不見了。我從94年2 月14日到任後，被告說她所收的
    學費等款項，她要自己跟甲○○交接，所以都沒有交給我，
    被告說她要到2 月底才跟我作交接；94年2 月14日到2 月底
    ，所有的錢都是被告收取跟登記的，被告說錢都要交給她，
    她要直接跟園長甲○○交接。我於94年2 月14日到任，被告
    說收費的資料都在電腦裡面，但我有開電腦看，可是裡面實
    際上都沒有帳款的資料。94年2 月14日以後，我都沒有收比
    爾托兒所的學費及月費，都是被告拿走，家長大部分是把學
    費先交給老師，老師再轉交給被告，沒有交給我，因為我當
    時是新人等語相符（見前開刑事第一審卷第90-94 頁）。
  (三)又查，本件原告於94年2 月14日已指派吳孟娟擔任比爾托兒
    所之新任主任，此為被告所自承。是衡情被告自應於該日將
    相關費用、帳本、清冊交由吳孟娟收執，並由吳孟娟負責收
    款及填載相關文書，始屬合理。惟被告並不否認其本人於94
    年2 月間仍收取比爾托兒所學童的學費及月費等費用，且前
    開刑事第一審卷附94年2 月份之月費收入月報表及現金帳等
    表單（見前開刑事第一審卷第40-41 、43 -44頁），亦係由
    被告本人所填載製作等語無訛（見前開刑事第一審卷第103
    頁）。是該94年2 月份之學費、月費若非仍由被告全權收取
    ，則被告又豈有越俎代庖為吳孟娟製作上開表單之理？是證
    人吳孟娟前揭證稱：94年2 月14日我到任後，被告仍然出現
    在比爾托兒所，向家長收取學費、月費，被告並表示會直接
    與告訴人甲○○算清楚，不讓我插手等語，合於前揭客觀情
    狀，應屬可信。
  (四)況且，依被告所辯，其係於94年2 月底因白天忙於園務，故
    於下班時將帳務及其他文件帶回家中處理，置放於機車置物
    箱內，才遭他人竊取云云。是被告既得於94年2 月底將帳務
    及其他文件帶回家中處理，可見該比爾托兒所94年2 月份之
    學費收取及帳務彙整等權責，確實仍掌握在被告手中無疑，
    否則被告豈能擅自將上開重要之收款、會計文件擅自取回家
    中。是被告再辯稱94年2 月14日以前的費用係其本人收取，
    2 月14日之後是由吳孟娟經手云云，即不足採信。
  (五)再者，被告於前開刑事案件95年4 月13日檢察官偵訊中係辯
    稱：我幾乎沒有收（94年）2 月份的費用云云（見95年度他
    字第1956號偵卷第26頁）；嗣於95年10月30日偵訊中又辯稱
    ：我在93年12月30日已將會計簿冊一直放在比爾托兒所，我
    都沒有帶走，所以吳孟娟應該可以自己在托兒所取得簿冊，
    我沒有說簿冊都不見了，我從頭到尾就是這一本，這不是重
    新製作過的云云（見95年度偵字第11882 號卷第67頁）。惟
    被告於前開刑事案件第一審審理中卻改稱：我有收取部分94
    年2 月份的學費及月費，在94年2 月14日前是我負責收，之
    後是吳孟娟收，但我偶爾也會代收；因為現金帳及94年2 月
    份的月費收入月報表在94年2 月底被人偷走，所以我只好依
    據電腦裡面的資料重新謄1 份云云，業見前述。其被告前後
    所辯情節可謂完全矛盾，顯屬臨訟編詞以圖搪塞，殊非可信
    。
  (六)本件原告前揭證稱：被告於94年2 月間，僅於94年2 月2日
    交付9,200 元，2 月4 日交付17,000元，2 月15日交付13,
    800 元，2 月17日交付10,250元，2 月22日交付現金20,000
    元，所以被告於94年2 月份總共只交付70,250元等情，業據
    提出其記事本一本為證（見95年度偵字第11882 號第77-80
    頁），查上開記事本內收受被告各筆款項之記載，與其他記
    載甚為密接，筆跡一致、連續，應屬真實之記載，而非偽造
    或事後補填、塗改，尚堪憑信。況且，若原告果有意誣指被
    告侵占比爾托爾所之款項，又何必承認有收到被告交付之94
    年1 月份之學費、月費等款項；又何必特別偽造94年2 月份
    間之不實收款紀錄，表示94年2 月份也有自被告處收得部分
    款項，而為被告有利證據之理？是原告前揭主張，應與事實
    相符；被告於收取比爾托兒所94年2 月份學費、月費等相關
    費用後，僅將其中70,250元交付原告等情，應堪採認。
  (七)至被告收取比爾托兒所94年2 月份學費、月費等費用，依其
    本人製作之月報表、現金帳之記載，托兒所部分共計245,95
    0 元﹝245,150+800 （室內鞋部分）=245,950元﹞，安親班
    部分共計55,200元，以上共計301,150 元，有94年1 、2 月
    份比爾托兒所月費收入月報表4 紙、帳冊影本1 份、到班卡
    1 份、比爾托兒所2 月份收入明細資料1 紙、記事本內頁影
    本1 份、收費袋影本14份、現金帳內頁影本1 份、學生資料
    影本1 紙等件附於前開刑事卷可按（見95年度他字第1956
    號偵卷第5-6 、20-21 、33-36 ，95年度偵字第11882 號卷
    第28-36 、53-54 、69、77-87 、刑事第一審卷第38 -44、
    46-60 頁），扣除其所交付予原告之70,250元，核計為230,
    900 元。
  (八)因此，原告主張被告於94年2 月間，故意連續多次將代原告
    向比爾托兒所學生家長收取之94年2 月份註冊費、學費總計
    23萬100 元侵占入己，不法侵害原告權利，致原告受有損害
    ，堪信為真實。
七、從而，原告依據侵權行為法律關係，請求被告賠償所侵占之
    230,100 元及自96年5 月29日所提準備書狀繕本送達翌日即
    96年6 月7 日起至清償日止，按年息5%計算之利息，為有理
    由，應予准許；逾此部分之請求，為無理由，應予駁回。
八、因本案事證已臻明確，兩造其餘主張、陳述及所提之證據暨
    攻擊防禦方法，經本院審酌後，認與本案判斷結果無影響，
    均毋庸再予一一審酌，附此敘明。
九、原告陳明願供擔保，聲請宣告假執行，經核原告勝訴部分，
    經核於法尚無不合，爰酌定相當之擔保金額宣告之，並依職
    權宣告被告得供擔保免為假執行。至原告其餘假執行之聲請
    ，因該部分之訴業經駁回，其假執行之聲請亦失所附麗，應
    併予駁回。
十、結論：本件原告之訴為一部有理由，一部無理由，依民事訴
    訟法第79條、第390 條、第392 條，判決如主文。
中　　華　　民　　國　　96　　年　　10　　月　　5 　　日
                  民事第一庭    法　官　黃信樺
上列正本係照原本作成
如對本判決上訴，須於判決送達後20日內向本院提出上訴狀
中　　華　　民　　國　　96　　年　　10　　月　　5 　　日
                                書記官  簡青根
